臺灣高等法院臺中分院刑事判決　　　　　　　　九十一年度重上更(一)字第五一號
　　上　訴　人　乙○○
　　即　被　告
右上訴人因違反槍砲彈藥刀械管制條例案件，不服臺灣彰化地方法院八十六年度訴字
第一二一八號中華民國八十七年八月三十一日第一審判決（起訴案號：臺灣彰化地方
法院檢察署八十六年度偵字第八六九０號），提起上訴，經判決後由最高法院發回更
審，本院判決如左：
      主  文
原判決關於乙○○部分撤銷。
乙○○共同連續未經許可製造可發射子彈具有殺傷力之改造手槍，處有期徒刑壹年。
扣案如附表編號一、二所示之改造玩具手槍貳枝及如附表編號四所示之物，均沒收。
      事  實
一、乙○○與蘇煜智（業經本院前審判處有期徒刑一年四月確定在案）等二人共同基
    於改造手槍之概括犯意聯絡，於民國（下同）八十六年八、九月間某日，先由乙
    ○○出資新台幣（下同）二萬五千元，共同至台中市第一廣場購買仿美國ＣＯＬ
    Ｔ廠○‧四五吋半自動手槍製造之玩具手槍 (即附表編號一所示)及仿ＷＡＬＴ
    ＨＥＲ廠口徑七‧六五口徑半自動手槍製造之玩具手槍 (即附表編號二所示)及
    仿九○制式手槍製造之玩具手槍 (即附表編號三所示)等各一枝後，嗣即於八十
    六年九月間某日，未經許可，由蘇煜智委請其亦具有共同犯意聯絡之友人即綽號
    叫「阿賜」之成年人提供鐵管一支，再由乙○○、蘇煜智擅自共同在乙○○所經
    營坐落彰化縣鹿港鎮海埔厝楊子厝小段二百六十之四地號土地上之「金昌汽車修
    配廠」內，將上開如附表編號一所示之仿美國ＣＯＬＴ廠零點四五吋半自動手槍
    製造之玩具手槍改造成可發射子彈具有殺傷力之槍枝，改造後與其餘二枝一同交
    由蘇煜智保管，蘇煜智收受上開三枝槍枝後，再基於上開改造之概括犯意，於不
    詳時、地，擅自將上開如附表編號二所示之仿ＷＡＬＴＨＥＲ廠口徑七‧六五口
    徑半自動手槍製造之玩具手槍，改造成具有殺傷力之槍枝，並將如附表編號三所
    示仿九○制式手槍製造之玩具手槍之槍管拆除，著手於改造行為而尚未完成，然
    後即由蘇煜智暫將上開三枝槍枝及改造之工具持至彰化縣和美鎮○○路二十八巷
    九號之水塔內藏匿。迨至八十六年十月三日十六時三十分許，為警持搜索票至上
    開「金昌汽車修配廠」內查獲上開仿九○制式手槍製造之玩具手槍之彈匣一個後
    ，乙○○即委由其不知情之受僱人李呈烈通知蘇煜智交出上開槍枝，嗣於同年十
    月三日十八時三十分許，警方至彰化縣和美鎮○○路二十八巷九號處起槍時，即
    由蘇煜智通知其不知情之受僱人洪仁上（嗣已改名為洪育德）交出上開如附表編
    號一所示之槍枝（含彈匣），警方另在該處查獲上開如附表編號三所示之槍枝及
    如附表編號四所示蘇煜智所有用以改造槍枝所用之工具等。翌日（即同年月四日
    ）蘇煜智則持上開如附表編號二所示之槍枝向警方投案。
二、案經彰化縣警察局移送臺灣彰化地方法院檢察署檢察官偵查起訴。
      理  由
一、訊據上訴人即被告（以下簡稱為被告）乙○○坦承於八十六年八、九月間有與共
    同被告蘇煜智基於改造手槍之概括犯意聯絡，由其出資二萬五千元，與蘇煜智共
    同至台中市第一廣場購買三枝玩具手槍，買回來時該三枝玩具手槍均係塑膠槍管
    ，及該三枝玩具手槍均交由蘇煜智負責改造等事實不諱（見本院更審卷第十九頁
    至第二十一頁、第九十八頁），惟矢口否認有未經許可製造可發射子彈具有殺傷
    力之改造手槍之犯行，辯稱：上開如附表編號一所示之槍枝並非伊所買回來之槍
    枝，如附表編號二所示之槍枝係蘇煜智交出槍枝後，伊始知有改造，伊並未參與
    改造。至如附表編號三所示之槍枝，買回來即交由蘇煜智保管，伊並不清楚係誰
    拆除槍管的云云。惟查(一)警方於八十六年十月三日前往被告乙○○所經營之金昌
    汽車修配場搜索時，查獲彈匣一個，乙○○見事機敗露，遂令其員工李呈烈帶領
    警方人員前往被告蘇煜智在彰化縣和美鎮○○路二十八巷九號所經營之電動玩具
    店內取槍，由蘇煜智所僱用之員工洪育德（即洪仁上）交付如附表編號一所示之
    改造手槍，警方隨即在同址展開搜索，再查獲蘇煜智所持有，藏放於後方水塔內
    如附表編號三所示之槍枝及如附表編號四所示之工具（此外尚有其餘物品，惟與
    被告乙○○無涉）等情，業據證人李呈烈、洪育德等人於警訊、偵查及原審審理
    時分別證述明確，並有卷附之搜索扣押證明筆錄、刑事案件現場紀錄、非法改造
    槍彈清冊及扣案之上開三枝槍枝及工具等足稽。（二）如附表編號一所示之槍枝
    確係由一名綽號叫「阿賜」之成年人提供鐵管後，由被告乙○○及共同被告蘇煜
    智共同在被告乙○○所經營之上開「金昌汽車修配廠」內改造，業據被告乙○○
    於原審、本院前審及本院更審調查時分別供認不諱（見原審卷第二三頁、第八四
    頁、本院前審卷第六三頁本院更審卷第二０頁），核與共同被告蘇煜智於警訊、
    偵查及本院調查時所供：「改造四五手槍壹支、改造四五手槍半成品貳支（應係
    如附表編號二、三所示之槍枝）等證物是乙○○出錢和我等二人至台中市第一廣
    場生存者之家購得，然回來時再共同加以改造。」、「我和乙○○共同改造槍械
    的地點是在乙○○的汽車修配廠內（金昌汽車修配廠：鹿港鎮海埔厝洋仔厝小段
    二六０之四）改造的，但是警方所查獲的四五改造手槍壹把（指如附表編號一所
    示之槍枝）的槍管是綽號『阿賜』（真實姓名住所均不知道）提供的。」、「（
    問：你和乙○○共同改造槍械有幾把槍械？）只有警方查獲的改造四五手槍壹支
    。」、「我與乙○○在一個多月前至第一廣場買的。買回玩ＢＢ彈。總共他買二
    萬五千元。」、「他（指被告乙○○）說要換鐵管。他拜託我換。有風聲說警察
    知我有槍，我就拿去放在水塔。」、「四五那枝改造過，是『阿賜』在二個禮拜
    前拿鐵管至乙○○修配廠改裝的。我們曾在修配廠試打過。」、「（問：你是否
    在八十六年八、九月間跟乙○○各出資二萬元，到台中市第一廣場購買０點四五
    半自動手槍二枝、七點六五手槍一枝？）是的，錢都是乙○○出的，他出二萬五
    千元。」、「（問：買回來的三枝是否附表編號一、二、三這三枝槍？提示本院
    前審判決書之附表）不是，應該是附表編號一、二、四（指本院前審判決書之附
    表）那三枝才對，三枝都不是一樣的。」、「（問：買回來後你們有無在被告乙
    ○○經營的金昌汽車修配場改造？）有的。」、「（問：改造是否你跟被告一起
    改造的？）編號一這枝是『阿賜』提供槍管，由我跟被告乙○○去改造的。」、
    「（問：『阿賜』當時約幾歲？）當時約二十七、八歲了」各等情相符（見警卷
    第一頁反面至第二頁、偵查卷第二十頁及本院更審卷第七十六頁至第七十八頁）
    ，且證人洪仁上於警訊時亦證稱：「因為我曾於八十六年九月二十日左右看過乙
    ○○和蘇煜智等二人在乙○○的金昌汽車修配廠的休息房間內在改造槍械。」、
    「我是有聽過蘇煜智說：『這些槍彈均是乙○○買回來要共同改造的』。」、「
    我是有聽過蘇煜智說：『乙○○有拿改造好的槍械去外面試射』，至於到什麼地
    方試射，我就不知道了。」各等語（見警卷第五頁）。另被告於原審調查時更直
    承其與「阿賜」所改造之手槍係編號0000000000號之槍枝（見原審卷
    第八四頁），而該編號0000000000號槍枝即係如附表編號一所示之槍
    枝，此觀內政部警政署刑事警察局之鑑驗通知書自明（見偵查卷第三七頁），是
    被告乙○○辯稱如附表編號一所示之槍枝並非其所買回來改造之槍枝云云，並不
    足取。（三）扣案之上開如附表一、二所示之槍枝經送鑑定結果認槍枝管制編
    號0000000000號之手槍（即如附表編號一所示之槍枝），係由仿美國
    ＣＯＬＴ廠零點四五吋半自動手槍製造枝之玩具手槍改造而成，槍管之材質為金
    屬且已貫通，機械性能良好，可擊發適用子彈，具殺傷力。槍枝管制編號00
    00000000之手槍 (即如附表編號二所示之槍枝），係由仿ＷＡＬＴＨＥ
    Ｒ廠口徑七點六五厘米半自動手槍改造而成之玩具手槍，槍管之材質為金屬且已
    貫通，機械性能良好，可擊發適用子彈，具殺傷力等情，有內政部警政署刑事警
    察局八十六年十月二十二日刑鑑字第７○４７４號鑑驗通知書一件在卷可稽（見
    偵查卷第三七頁）。（四）至上開非法改造槍彈清冊（見偵查卷第八頁）編號一
    所示之槍枝係查獲當天洪育德所交出，編號四所示之改造四五手槍（半成品）二
    枝，其中有一枝應係九○玩具手槍，該清冊係誤載，另上開口徑七點六五厘米半
    之自動手槍（即如附表編號二所示之槍枝）係共同被告蘇煜智於警方查獲後之翌
    日所帶來投案之槍枝，故並未列入該清冊上等情，亦據證人即查獲之警員陳敏聰
    、林和平等二人分別到庭結證在卷（見本院更審卷第三三頁至第三四頁、第六一
    頁）。（五）至如附表編號三所示之仿九○制式手槍製造之玩具手槍，槍管已遭
    拆除，亦有扣案之上開槍枝足按，而該槍枝於購買來時，係塑膠槍管，已據被告
    乙○○直承在卷（見本院更審卷第二一頁），足見該槍枝買後應已被改造過甚明
    。雖該槍枝之槍管已遭拆除並無殺傷力，惟既已著手改造而尚未完成，被告乙○
    ○仍難辭改造未遂之責任。（六）又如附表編號二、三所示之槍枝，於買來時既
    係玩具手槍，嗣於被查獲時，該如附表編號二所示之槍枝，已具殺傷力，如附表
    編號三所示槍枝之槍管已遭拆除，而該段時間該二枝槍枝均由共同被告蘇煜智保
    管藏匿中，顯見該二枝槍枝係為共同被告蘇煜智所改造，亦無疑義。雖被告乙○
    ○並未直接參與該二枝槍枝之改造，但該槍枝既係其所購買，且事先亦與共同被
    告蘇煜智合意改造，依共謀共同正犯之理論，自亦應負共同正犯之責任（司法院
    大法官會議釋字第一０九號解釋參照）。（七）共同被告蘇煜智業經本院前審依
    共同連續未經許可製造可發射子彈具有殺傷力之改造手槍罪判處有期徒刑一年四
    月確定在案，亦有本院八十七年度上訴字第二七六七號判決一份在卷足憑（見本
    院更審卷第六頁至第一二頁）。（八）綜上所述，足證被告乙○○上開所辯顯係
    飾卸之詞，不足採信，是罪證明確，其犯行堪以認定。又證人李呈烈於本院調查
    時到庭證稱如附表編號一所示之槍枝並非在上開金昌汽車修配場改造等語，核係
    事後迴護被告乙○○之詞，要無可採。另共同被告蘇煜智於本院調查時到庭證稱
    如附表編號二所示之槍枝於買來時即如此，並未經改造過云云，但查該槍枝於買
    來時係塑膠槍管，已如前述，惟查獲時槍管之材質為金屬且已已貫通，足見應已
    改造過甚明，是共同被告蘇煜智此部分所供，顯與事實不符，亦不足取。又在上
    開金昌汽車修配廠所查獲之彈匣係如附表編號三所示九０手槍之彈匣，並非如附
    表編號一所示槍枝之彈匣，固據證人林和平結證在卷（見本院前審卷第一面、第
    一七四頁反面），惟案發當天共查獲二個彈匣，有上開非法改造槍彈清冊足按，
    是另一個彈匣應係在彰化縣和美鎮○○路二十八巷九號所查獲。均併此敘明。
二、查被告乙○○行為後槍砲彈藥刀械管制條例業經總統分別於八十六年十一月二十
    四日、八十九年七月五日及九十年十一月十四日公告修正，並分別自八十六年十
    一月二十六日、八十九年七月七日及九十年十一月十六日起生效，比較新舊法律
    之規定，以八十六年十一月二十四日修正前之槍砲彈藥刀械管制條例，對被告較
    為有利，依刑法第二條第一項但書之規定，自應適用八十六年十一月二十四日修
    正前之槍砲彈藥刀械管制條例之規定處斷。核被告乙○○所為係犯八十六年十一
    月二十四日修正前之槍砲彈藥刀械管制條例第十條第一項之未經許可製造可發射
    子彈具有殺傷力之槍枝既遂罪  (如附表編號一、二部分)及同條例第十條第四項
    、第一項之未經許可製造可發射子彈具有殺傷力之槍枝未遂罪 (如附表編號三部
    分)。其先後改造行為，犯罪構成要件相同，顯係基於概括犯意反覆為之，為連
    續犯，應依法從重論以未經許可製造可發射子彈具有殺傷力之槍枝既遂罪，並加
    重其刑。至被告乙○○與共同被告蘇煜智等二人就改造如附表編號二、三所示之
    槍枝部分，及其二人與綽號叫「阿賜」之成年男子等三人間，就改造如附表編號
    一所示槍枝部分，均具有犯意聯絡及行為分擔，均為共同正犯。又其改造後之持
    有行為，係改造後之當然結果，已為改造之高度行為吸收，不另論罪。另如附表
    編號二、三所示之槍枝部分雖未經起訴，但因與已起訴之如附表編號一所示之槍
    枝部分，係屬具有連續關係之裁判上一罪，為起訴之效力所及，本院自應依法併
    予審判。原審就被告乙○○部分予以論罪科刑，固非無見，惟查如附表編號二、
    三所示之槍枝部分，亦經改造，已如前述，原判決就如附表編號三所示之槍枝部
    分漏未併予審判，及就如附表編號二所示之槍枝部分，認被告乙○○僅成立未經
    許可無故持有罪，並不成立製造罪，容有違誤。第查八十六年十一月二十四日修
    正之槍砲彈藥刀械管制條例第十九條關於強制工作之規定，亦經總統於九十年十
    一月十四日明令公布刪除，並自同年十一月十六日起生效，比較新舊法律之規定
    ，以新法對被告較為有利，且被告乙○○並無刑法第九十條所定有犯罪習慣或以
    犯罪為常業或因遊蕩或懶成習而犯罪之情事，核無宣告強制工作，以預防矯治其
    社會危險性之必要，原判決依八十六年十一月二十四日修正公告之槍砲彈藥刀械
    管制條例第十九條之規定予以宣告強制工作三年，尤有不當。再查原判決就槍砲
    彈藥刀械管制條例八十九年七月五日公告修正部分，未及予以新舊法律比較適用
    ，亦有可議。被告乙○○上訴意旨否認犯罪，雖無理由，但原判決既有上述可議
    之處，應由本院將原判決關於被告乙○○部分，予以撤銷改判。爰審酌被告乙○
    ○犯罪之動機、目的、手段、生活狀況、智識程度、所生之危害及犯罪後態度等
    一切情狀，量處如主文第二項所示之刑，以示懲儆。又扣案如附表編號一、二所
    示之改造玩具手槍二枝係屬違禁物，應依法宣告沒收。另扣案如附表編號四所示
    之老虎鉗一座、電鑽一支、鑽頭五支（起訴書誤載為一支）、研磨鑽頭一支、鉗
    子五支、扳手九支及起子四支等，均係共同被告蘇煜智所有，且為供其改造槍枝
    之用，業據其於八十六年十月四日警訊初供時供明在卷，並依法宣告沒收。至扣
    案如附表編號三所示之槍枝，尚未改造完成，並無殺傷力，非違禁物，故不予宣
    告沒收。另扣案之其餘物品，均屬共同被告蘇煜智所有，與本件被告乙○○無涉
    ，故不予論述，亦附此說明。
三、又受命法官於審判期日前訊問證人，依法係得由當事人或辯護人到場，並非以上
    開人等在場為必要，換言之，當事人或辯護人在場與否，並非訊問證人之必要條
    件，故訊問證人時，縱令被告及其辯護人未到，而審判期日已將此項證言之要旨
    告知被告，予以辯解之機會者，其採用該項證言，不能以此指為違法（最高法院
    二十五年上字第一八二二號判例參照），是本件於調查時傳訊證人陳敏聰、林和
    平及共同被告蘇煜智等人時，縱未同時傳訊被告及其辯護人，亦不能以此指為違
    法，亦附此說明。
四、據上論結，應依刑事訴訟法第三百六十九條第一項前段、第三百六十四條、第二
    百九十九條第一項前段、八十六年十一月二十四日修正前槍砲彈藥刀械管制條例
    第十條第一項、第四項、刑法第二條第一項但書、第十一條前段、第二十八條、
    第五十六條、第三十八條第一項第一款、第二款，判決如主文。
本案經檢察官甲○○到庭執行職務。
中      華      民      國      九十一      年      六    月    二十五  日
                                   臺灣高等法院臺中分院刑事第八庭
                                         審判長法  官  羅  得  村
                                               法  官  陳  毓  秀
                                            法  官  劉  榮  服
右正本證明與原本無異。
如不服本判決應於收受送達後十日內向本院提出上訴書狀，其未敘述上訴之理由者並
得於提起上訴後十日內向本院補提理由書（均須按他造當事人之人數附繕本）。
                                               書記官  陳  俞  豪
中      華      民      國    九十一     年      六       月   二十六   日
附錄論罪條文：
八十六年十一月二十六日修正前槍砲彈藥刀械管制條例第十條：
未經許可製造、販賣或運輸第四條第一款所稱其他可發射金屬或子彈具有殺傷力之各
式槍砲者，處五年以下有期徒刑。
意圖供自己或他人犯罪之用，而犯前項之罪者，處六月以上五年以下有期徒刑，得併
科三萬元以下罰金。
未經許可無故持有、寄藏或意圖販賣而陳列第一項所列各式槍砲之一者，處三年以下
有期徒刑
第一項及第二項之未遂犯罰之。
附表
編號    內                                          容
一   改造完成具有殺傷力之仿美國ＣＯＬＴ廠○‧四五吋半自動手槍製造之玩具手
     槍一枝(含彈匣一個)。
二   改造完成具有殺傷力之仿ＷＡＬＴＨＥＲ廠口徑七‧六五口徑半自動手槍製造
     之手槍一枝。
三   仿九○制式手槍製造之玩具手槍一枝 (槍管己拆除)
四   老虎鉗一座、電鑽一支、鑽頭五支、研磨鑽頭一支、鉗子五支、扳手九支、起
     子四支。
                                                                        Ｆ
